【裁判字號】    98,抗,135
【裁判日期】    980625
【裁判案由】    本票裁定
【裁判全文】
臺灣板橋地方法院民事裁定               98年度抗字第135號
抗  告  人  甲○○
相  對  人  乙○○
上列抗告人因與相對人間本票裁定事件，對於中華民國98年4 月
28日臺灣板橋地方法院98年度司票字第2947號裁定提起抗告，本
院裁定如下：
    主      文
抗告駁回。
抗告程序費用由抗告人負擔。
    理      由
一、按執票人向本票發票人行使追索權時，得聲請法院裁定後強
    制執行，票據法第123 條定有明文。又本票如載明免除作成
    拒絕證書，則執票人聲請裁定准予強制執行時，自毋庸提出
    已為付款提示之證據。且本票執票人依票據法第123 條規定
    向本票發票人行使追索權，聲請法院裁定准予強制執行，係
    屬非訟事件，對於此項聲請所為裁定，僅依非訟事件程序，
    就本票形式上之要件是否具備予以審查為已足。是本票內記
    載免除作成拒絕證書者，執票人雖仍應於所定期限內為付款
    之提示，惟發票人如主張執票人未為提示者，應由發票人負
    舉證之責（最高法院84年度台抗字第22號、72年度台上字第
    598 號裁判要旨參照）。又本票執票人依上開法條之規定，
    聲請法院裁定及抗告法院之裁定，僅依非訟事件程序，以審
    查強制執行許可與否，並無確定實體上法律關係存否之效力
    ，如發票人就票據債務之存否有爭執時，應由發票人提起確
    認之訴，以資解決（最高法院56年台抗字第714 號、57年台
    抗字第76號判例意旨參照）。
二、本件相對人主張：伊執有抗告人於民國97年10年17日簽發免
    除作成拒絕證書之本票1 紙，內載金額新臺幣100,000,000
    元，到期日98年4 月20日，詎經提示尚有原裁定所示之請求
    金額及利息未獲清償，依票據法第123 條聲請裁定許可強制
    執行等情，已據提出本票1 紙為證，原裁定予以准許，即無
    不合。抗告意旨雖以：(一)依票據法第120 條第5 項規定，本
    票未載付款地者，以發票地為付款地。本件相對人並未就表
    示係於何處向抗告人提示，僅空言提示未獲付款，所述已見
    難以採信。況相對人係以臺北縣林口鄉○○路330 巷11號為
    抗告人之住所地，提起本件本票准許強制執行事件，是其應
    係以抗告人之住所地為提示地，然抗告人從未見相對人到址
    提示據以聲請強制執行之本票，相對人主張曾為提示，應由
    相對人舉證係於何時、何處提示？在場者有何人？併其可信
    之證據。(二)次依票據法第13條反面解釋可知，執票人具有票
    據債權不存在之事由者，自得為票據債務人對抗執票人。本
    件抗告人前於97年6 月29日與相對人間簽署協議書，相對人
    負有交付所持有之暘盛工業股份有限公司（下稱暘盛公司）
    持股之義務，嗣抗告人依上開協議書約定，將暘盛公司股份
    、坐落臺北縣泰山鄉○○段○○段596-600 等地號土地1/10
    共有部分，市值已逾2 億元以上之資產交付予相對人等。然
    相對人應交付之暘盛公司股票原應於97年7 月間交付，卻遲
    不交付，相對人即屬違約，依約應負6 億元違約金給付之義
    務，此經抗告人一再主張，雙方遂於同年10月間再行協商。
    97年10月間雙方協商，除前揭相對人應交付暘盛公司股票事
    項外，就相對人前以暘盛公司之名義向玉山銀行借貸3 億元
    之連帶保證人去除一事併同協商，即相對人與玉山銀行間之
    連帶責任約定，非第三人可得干預，於該銀行未表同意前，
    基於暘盛公司順利經營，相對人均應配合相關作業以顧全暘
    盛公司債信，抗告人基此共識，方同意簽發本票以為擔保，
    惟相對人竟私下向玉山銀行挑言拒保，並拒絕玉山銀行徵信
    、年終查帳等作業，致玉山銀行對暘盛公司產生債信質疑，
    已足影響該公司之營運，亦使該公司資金受困，抗告人受詐
    欺簽發本票，相對人所為已違反雙方協議約定，即無再主張
    系爭本票之權利，其債權無足存在，相對人再持已無原因關
    係之本票主張票據權利，洵無所據。(三)再查抗告人雖曾簽發
    本票，然並未交付相對人，而係交付予第三人白旭屏保管，
    嗣因相對人違約，乃發函通知第三人白旭屏不得交付予相對
    人。抗告人所簽發之本票，既未經抗告人交付本票，相對人
    自無可能持有抗告人簽發之本票，果非偽造者，相對人何來
    本票甚明。(四)退步言，縱系爭本票為抗告人簽發，然未經抗
    告人交付予相對人，發票行為即未完成，系爭本票既未完成
    發票，該本票顯屬無效等語。惟查：前開本票已載明免除作
    成拒絕證書，是相對人聲請本院裁定准予強制執行時，自毋
    庸提出已為付款提示之證據。抗告人抗辯相對人未為付款之
    提示，則應由抗告人就其所辯負舉證之責。然抗告人並未提
    出任何證據為證明，依前開說明，所辯即不足取。至抗告人
    另以：相對人之票據債權已不存在，抗告人得對抗相對人，
    以及相對人所持前開本票係偽造，且非抗告人所交付，抗告
    人簽發上開本票係交由第三人白旭屏保管等語，即使屬實，
    亦皆係實體上之爭執，應由抗告人另行提起民事訴訟，以資
    解決，本件非訟程序不得加以審究，仍應為許可強制執行之
    裁定。是抗告人請求廢棄原裁定，於法無據。
三、據上論結，本件抗告為無理由，依非訟事件法第46條、第21
    條第2 項，民事訴訟法第495 條之1 第1 項、第449 條第1
    項、第78條，裁定如主文。
中    華    民    國    98    年    6     月    25    日
                  民事第一庭審判長法  官  李世貴
                                  法  官  陳翠琪
                                  法  官  黃信樺
以上正本係照原本作成。
如不服本裁定，僅得於收受本裁定正本送達後10日內，以適用法
規顯有錯誤為理由，向本院提出再抗告狀，（須附繕本一份及繳
納再抗告裁判費新台幣1,000 元），經本院許可後始可再抗告。
中    華    民    國    98    年    6     月    25    日
                                  書記官  李佳靜

司法院資訊處製作；財團法人民間司法改革基金會備份。
